【裁判字號】    95,台上,5511
【裁判日期】    951005
【裁判案由】    違反毒品危害防制條例
【裁判全文】
最高法院刑事判決            九十五年度台上字第五五一一號
上  訴  人  甲○○
選任辯護人  張淑琪律師
上列上訴人因違反毒品危害防制條例案件，不服台灣高等法院台
中分院中華民國九十五年七月三十一日第二審更審判決（九十五
年度上重更(一)字第一九號，起訴案號：台灣彰化地方法院檢察署
九十一年度偵字第三七四六號），提起上訴，本院判決如下：
    主  文
原判決撤銷，發回台灣高等法院台中分院。
    理  由
本件原判決認定：上訴人於民國八十九年三月十七日晚上八時三
十分之前某時，基於營利之意圖，販入第一級毒品海洛因二大包
（淨重計一五二點七五公克，包裝重二點三九公克），欲分裝販
賣；嗣在友人游明星（業經法院以幫助販賣第一級毒品罪判刑確
定）提供之位於彰化縣員林鎮湖水里湖水巷五之十五號附近工寮
內，以游明星交付之磅秤與塑膠袋分裝時，為警查獲等情；乃撤
銷第一審之科刑判決，改判仍依行為時即民國八十七年五月二十
二日修正施行之毒品危害防制條例第四條第一項，論處上訴人販
賣第一級毒品罪，並以上訴人犯罪情狀尚堪憫恕，依刑法第五十
九條規定酌減其刑後，量處有期徒刑拾貳年；固非無見。
惟查：(一)、八十七年五月二十二日修正施行之毒品危害防制條例
第十八條第一項規定，應諭知沒收並銷燬之者，以查獲之毒品及
專供製造或施用毒品之器具為限，並不及於毒品之外包裝。而毒
品外包裝既係用於包裹毒品，防其裸露、潮濕，便於攜帶販賣，
係供販賣毒品所用之物，應依該條例第十九條第一項之規定宣告
沒收之，方為適法。原判決主文諭知扣案之第一級毒品二大包（
淨重計一五二點七五公克）及包裝（重二點三九公克），均沒收
銷燬之，理由中並說明依上開條例第十八條第一項前段規定為諭
知；惟其中包裝重二點三九公克部分，原判決並未敘明該等包裝
有海洛因殘留而無法剝離，依上說明，僅諭知沒收即可，原判決
併為「銷燬之」之諭知，顯有適用法則不當之違法。(二)、刑法第
六十四條及第六十五條，經於九十四年二月二日修正公布，自九
十五年七月一日施行；舊法第六十四條係規定：死刑不得加重；
死刑減輕者，為無期徒刑或為十五年以下十二年以上有期徒刑；
新法第六十四條則修正為死刑不得加重；死刑減輕者，為無期徒
刑。而舊法第六十五條規定：無期徒刑不得加重；無期徒刑減輕
者，為七年以上有期徒刑；新法第六十五條則修正為無期徒刑不
得加重；無期徒刑減輕者，為二十年以下十五年以上有期徒刑；
舊法顯對上訴人有利；本件上訴人犯罪時間為八十九年三月十七
日，原審於九十五年七月三十一日宣示判決，刑法已修正公布施
行；原判決援引上訴人行為時法即八十七年五月二十二日修正施
行之毒品危害防制條例第四條第一項，論上訴人販賣第一級毒品
罪，該罪之法定本刑為死刑或無期徒刑；處無期徒刑者，得併科
新台幣一千萬元以下罰金。原判決既援引刑法第五十九條規定酌
減其刑，而同法第六十四條、第六十五條已修正施行，舊法又對
上訴人有利，則依同法第二條第一項前段規定，似應為比較後適
用舊法，原判決未說明如何比較適用，遽行判決，亦有不適用法
則之違背法令。以上或為上訴意旨所指摘，或為本院得依職權調
查之事項，應認原判決仍有撤銷發回更審之原因。
據上論結，應依刑事訴訟法第三百九十七條、第四百零一條，判
決如主文。
中    華    民    國  九十五  年    十    月    五    日
                      最高法院刑事第十二庭
                          審判長法官  林  永  茂
                                法官  洪  文  章
                                法官  蘇  振  堂
                                法官  蕭  仰  歸
                                法官  何  菁  莪
      本件正本證明與原本無異
                                      書  記  官
中    華    民    國  九十五  年    十    月   十三   日
                                                      Ｊ


司法院資訊處製作；財團法人民間司法改革基金會備份。
